【裁判字號】    98,裁,162
【裁判日期】    980122
【裁判案由】    勞保
【裁判全文】
最  高  行  政  法  院  裁  定
                                       98年度裁字第162號
抗  告  人  徐黃秋足即「正一企業管理社」
                          現住.
                            路.
上列抗告人因與相對人勞工保險局間勞保事件，對於中華民國97
年6月27日臺北高等行政法院97年度訴字第1272號裁定，提起抗
告，本院裁定如下︰
    主  文
抗告駁回。
抗告訴訟費用由抗告人負擔。
    理  由
一、按提起抗告，應於裁定送達後10日之不變期間內為之，行政
    訴訟法第268條前段定有明文。
二、本件抗告人在原審提起行政訴訟，但未依法繳納裁判費，為
    此原審法院於民國97年5月23日裁定，命其於收受送達後7日
    內補正繳納裁判費新臺幣（下同）4000元，而該命補正之裁
    定已於97年6月2日以寄存送達之方式，送至抗告人在起訴狀
    所載明之住所「臺中縣大里市○○路83號1樓」，原審法院
    因認已完成合法送達程序，又因抗告人始終未依限補繳裁判
    費。為此原審法院以抗告人未依限補正為由，於97年6月27
    日裁定駁回其訴，該駁回裁定亦於97年7月7日同樣送至抗告
    人自行陳報之「臺中縣大里市○○路83號1樓」住所。事後
    抗告人於97年10月15日具狀主張，其住所為「臺中縣沙鹿鎮
    ○路里○路○○街86巷5號1樓」，而要求重為補費之送達，
    再於97年11月13日出具抗告狀，提起本件抗告。其抗告意旨
    略謂：「其起訴時之住所確實為『臺中縣沙鹿鎮○路里○路
    ○○街86巷5號1樓』，有其在起訴時所附之營利事業登記證
    為憑。至於上開『臺中縣大里市○○路83號1樓』之地址，
    其從未住過，因此原駁回裁定之送達不合法，其抗告法定不
    變期間亦無從起算，本件抗告合法且有理由」等語。
三、經查：
  (一)合法送達之處所，依行政訴訟法第71條第1項之規定，為「
    應受送達人」之住居所、事務所或營業所。而其以上合法送
    達之處所有多數時，在當事人未表明其認為最合適之處所時
    ，法院本可擇一為送達，在其他各項送達要件均具備之條件
    下，對以上經法院選擇之任何處所為送達者，均生合法送達
    之效力。但司法實務上，於當事人已在書狀表明其送達之處
    所時，法院基於對當事人意思之尊重，都應儘量先對其陳明
    之處所為送達，並視其為當事人之住所。
  (二)而本案抗告人為獨資商號兼自然人，其營利事業登記證所載
    之地址，應為其事務所或營業所。而其在起訴狀中陳明之住
    處，依日常經驗法則，當為其在起訴時點之住所或居所。若
    抗告人事後否認其事，應舉證證明其實際住、居所之所在，
    並合理說明為何在起訴狀上將非住、居所記載於書狀中之住
    址內。但其在本案中僅提出營利事業登記證之記載，而其記
    載內容至多只能證明「正一企業管理社」獨資商號之事務所
    或營業所在「臺中縣沙鹿鎮○路里○路○○街86巷5號1樓」
    ，但無從證明，其在起訴時點之住居所亦在上址，從而原審
    法院按其起訴狀所載之地址「臺中縣大里市○○路83號1樓
    」，依職權認定該址為其住所，並為補費及駁回裁定之送達
    地點，並依寄存送達之方式完成送達程序，其送達自屬合法
    ，是以本件駁回起訴裁定之抗告法定不變期間，應自97年7
    月8日起算，加計在途期間10日後，應於同年月27日屆至，
    而抗告人遲至97年10月15日或同年11月13日才表明抗告意旨
    ，顯已逾抗告不變期間。依首開規定，其抗告即不能認為合
    法，應予駁回。
四、據上論結，本件抗告為不合法。依行政訴訟法第104條、民
    事訴訟法第95條、第78條，裁定如主文。
中    華    民    國    98    年    1     月    22    日
                    最高行政法院第一庭
                        審判長法官  鄭  淑  貞
                              法官  黃  合  文
                              法官  吳  慧  娟
                              法官  帥  嘉  寶
                              法官  胡  方  新
以  上  正  本  證  明  與  原  本  無  異
中    華    民    國    98    年    1     月    23    日
                              書記官  莊  俊  亨


司法院資訊處製作；財團法人民間司法改革基金會備份。
